【裁判字號】    91,訴,2011
【裁判日期】    920522
【裁判案由】    電信法
【裁判全文】
臺灣板橋地方法院刑事判決                        九十一年度訴字第二一一號
    公  訴  人  臺灣板橋地方法院檢察署檢察官
    被      告  乙○○
                甲○○
右列被告因電信法案件，經檢察官提起公訴（九十一年度偵字第一三一九○號），本
院判決如左：
    主  文
乙○○違反無線電頻率，非經核准，不得使用之規定，擅自使用無線電頻率，未干擾
無線電波之合法使用，處罰金新台幣陸萬元，如易服勞役，以新台幣玖佰元即銀元
佰元折算壹日。扣案之ＵＨＦ接收機（天線）、ＵＨＦ發射器及激勵器各壹台均沒收
。
甲○○無罪。
    事  實
一、乙○○明知無線電波頻率、電功率、發射方式等係由交通部統籌管理，非經許可
    不得使用無線電頻率，自民國九十一年一月間某日起，向不知情之丙○○（另為
    不起訴處分）借用臺北市北投區○○○路臨三四六之一號外土地設置發射機、激
    勵器及天線後，在該址以四百七十一點四兆赫之無線頻率發送，而經天線接收後
    ，再由發射器及激勵器以調頻九十二點四兆赫無線頻率發送射頻信息，播送由不
    知情之甲○○所提供，含有販賣瓊漿、點播歌曲及現場「扣應」節目之錄音帶，
    惟未致干擾無線電波之合法使用。嗣為警於九十一年三月二十一日十二時許，在
    臺北市北投區○○○路臨三四六之一號處查獲ＵＨＦ接收機（天線）、ＵＨＦ發
    射器及激勵器各一台。
二、案經臺北市政府警察局中山分局報請臺灣板橋地方法院檢察署檢察官偵查起訴。
    理  由
壹、被告乙○○部分：
一、訊據被告乙○○對於右揭時地為警查獲等情，坦承不諱，惟乙○○辯稱：其僅有
    試播二小時，只是在試機而已，播放的內容是甲○○以前做電台的舊帶子等語。
二、經查，右揭事實，有交通部電信總局北站密字第○九一○○○○○六八號函、現
    場照片二幀、錄音內容說明書等影本各一份附卷可稽。證人即交通部電信總局北
    區電信監理站丁○○亦到庭證稱：「．．．我們原本是希望在有播音的時候，同
    步搜索，在九十一年三月二十日聲請搜索票，聲請時還有播音，但是在三月二十
    一日去搜索時並沒有播音，那時因為搜索票時間到了，所以仍前往搜索，但是在
    三重市播音室的地方沒有搜索到東西。之前我們在九十一年一月時就有開始在搜
    證，那時就有在播音，我們並沒有每天監測，後來在三月十九日又發現有播音，
    中間我們並沒有持續監測有無播音，後來在三月十九日才發函給電信警察隊。我
    們測到的頻率是九十二點四兆赫。偵卷十四頁的照片是我們去北投搜證時照的相
    片。我們在三月二十日時我們用收音機聽到說還有播音，但沒有將內容錄下來。
    我們是以電信法第五十八條第三項移送的。因為沒有積極證據證明他們有干擾到
    無線電波的合法使用」等語（見九十二年五月六日審理筆錄）。此外，復有ＵＨ
    Ｆ接收機（天線）、ＵＨＦ發射器及激勵器扣案可憑。縱使如被告乙○○所稱係
    試播云云，惟既有播送之事實，自亦無礙於其違反電信法之犯行，本件事證明確
    ，被告犯行洵堪認定。
三、核被告於上開時、地未經許可使用無線電頻率播放節目，惟未干擾無線電波之合
    法使用者，係違反電信法第四十八條第一項規定而擅自使用無線電頻率，應依同
    法第五十八條第三項論處。公訴意旨認係違反同法第五十八條第一項擅自使用無
    線電頻率致干擾無線電波罪，惟依上開電信監理站函及證人丁○○證言，可知被
    告所播送之無線電頻率，並未干擾無線電波之合法使用者，是起訴法條應予變更
    。爰審酌被告並無前科，有臺灣高等法院被告全國前案紀錄表在卷可稽，犯罪後
    態度良好，已有悔意，並衡其犯罪動機、手段、所生危害及時間長短等一切情狀
    ，量處如主文所示之刑，並諭知易服勞役之折算標準。
四、扣案ＵＨＦ接收機（天線）、ＵＨＦ發射器及激勵器各一台，係被告乙○○於本
    件違反電信法第五十八條第三項之罪所用電信器材，不問屬於犯人與否，應依電
    信法第六十條規定宣告沒收。
五、又公訴意旨係認被告在臺北縣三重市○○路○段九七之十五號五樓之一設置播音
    室，惟為被告所否認，辯稱均係在查獲之北投上址播音等語。此部分雖有臺北縣
    三重市○○路○段九七之十五號五樓之一外牆照片二幀，攝得ＵＨＦ發射天線，
    惟依此尚不足以證明被告係在此設置播音室，且警方於九十一年三月二十一日至
    上址搜索時，亦未查扣任何關於播音室設備之物品，公訴意旨此部分尚有誤會，
    應予更正指明。
貳、被告甲○○部分：
一、公訴意旨略以：被告甲○○基於幫助犯意，提供其所錄製，含有販賣瓊漿、點播
    歌曲及現場「扣應」節目之錄音帶予被告乙○○播放，致干擾無線電波之合法使
    用，因認被告甲○○涉有電信法第五十八條第一項之幫助罪嫌。
二、按犯罪事實應依證據認定之，無證據不得推定其犯罪事實。又不能證明被告犯罪
    者，應諭知無罪之判決，刑事訴訟法第一百五十四條、第三百零一條第一項前段
    分別定有明文。而認定不利於被告之事實，須依積極證據，苟積極證據不足為不
    利於被告事實之認定時，即應為有利於被告之認定，更不必有何有利之證據。最
    高法院著有判例可循（最高法院三十年上字第八一六號判例參照）。末按認定犯
    罪事實所憑證據，雖不以直接證據為限，間接證據亦包括在內；然無論直接或間
    接證據，其為訴訟上之證明，須於通常一般之人均不致有所懷疑，而得確信其為
    真實之程度者，始得據為有罪之認定。如未能發現相當證據，或證據不足以證明
    ，自不能以推測或擬制之方法，以為裁判基礎，最高法院亦著有七十六年臺上字
    第四九八六號判例、四十年臺上字第八六號判例足參。經核公訴意旨認被告甲○
    ○涉有右揭犯行，係以被告之自白、交通部電信總局北站密字第○九一○○○○
    ○六八號函、現場照片、錄音說明書等影本及前開扣案物為其主要論據。
三、訊據被告甲○○對於被告乙○○所播放者係伊所錄製之節目帶內容一節，坦承不
    諱，惟否認涉有右揭犯行，辯稱：伊以前做節目時，有送聽眾一些錄音帶，乙○
    ○是伊聽眾，許拿去試播，伊並不知情等語。經查：被告甲○○於警、偵訊中固
    均自白被告乙○○所播放之節目帶係伊以前做電台時所錄製，然並未坦承伊知悉
    並基於幫助之意提供被告乙○○拿該節目帶去播放。而被告乙○○於本院審理中
    亦迭稱：伊係拿被告甲○○以前送給伊的帶子來試播，甲○○並不知道，把徐拖
    下水，伊很抱歉等語。況警方由節目帶內容所提到的電話循線查至臺北縣三重市
    ○○路○段九七之十五號五樓之一處，並未查獲任何相關之播音室設備。其餘包
    括現場照片、交通部函及扣案之物品，亦不足以證明被告甲○○涉有幫助被告乙
    ○○違反電信法之犯行，揆諸前揭說明，公訴人所舉證據不能證明被告犯罪，此
    外，復查無其他積極證據足證被告甲○○涉有右揭公訴人所指犯行，自應諭知無
    罪之判決。
據上論斷，應依刑事訴訟法第二百九十九條第一項前段、第三百條、第三百零一條第
一項，電信法第五十八條第三項、第六十條，刑法第十一條前段、第四十二條第二項
，罰金罰鍰提高標準條例第二條，現行法規所定貨幣單位折算新臺幣條例第二條，判
決如主文。
本案經檢察官張云綺到庭執行職務。
中    華    民    國      九十二      年      五      月      二十二    日
                                      臺灣板橋地方法院刑事第一庭
                                          法  官  李君豪
右正本證明與原本無異。
如不服本判決，應於判決送達後十日內，向本院提出上訴狀。
                                          書記官  楊灥
中    華    民    國      九十二      年      五      月      二十二    日
附錄本案論罪科刑所用法條全文：
電信法第五十八條：
  未經許可擅自設置或使用電台發送九千赫至三百秭赫之射頻信息，致干擾無線電波
  之合法使用者，處二年以下有期徒刑、拘役或科或併科新台幣六十萬元以下罰金。
  違反第四十六條第四項規定設置或使用無線廣播電台或無線電視電台發送射頻信息
  ，致干擾無線電波之合法使用，或違反第四十八條第一項規定擅自使用或變更無線
  電頻率致干擾無線電波之合法使用者，依前項之規定處斷。
  違反第四十八條第一項規定，擅自使用或變更無線電頻率未干擾無線電波之合法使
  用者，處拘役或科或併科新台幣二十萬元以下罰金。


司法院資訊處製作；財團法人民間司法改革基金會備份。
